【裁判字號】    90,交易,106
【裁判日期】    900718
【裁判案由】    過失致死等
【裁判全文】
臺灣花蓮地方法院刑事判決                          九十年度交易字第一六號
    公  訴  人  臺灣花蓮地方法院檢察署檢察官
    被      告  乙○○
右列被告因過失致死等案件，經檢察官提起公訴（九十年度偵字第九二二、一五二０
號），本院判決如左：
    主  文
乙○○因過失致人於死，處有期徒刑陸月，如易科罰金，以參佰元折算壹日。緩刑參
年。
被訴公共危險部分無罪。
    事  實
一、乙○○於民國八十九年七月二十九日下午，駕駛車號ＨＱ－七００三號（起訴書
    誤載為七００二號）自用小客車，沿花蓮縣台九線由南往北方向行駛，於同日下
    午二時二十分許，行經台九線二四０公里五十公尺處時，應注意車前狀況，並隨
    時採取必要之安全措施，及汽車在快慢車道間變換車道時，應注意安全距離，而
    當時係晴天之白天、該路段為直路、有舖設柏油之快慢車道、路面乾燥、無缺陷
    、無障礙物、視距良好之省道，並無不能注意之情事，竟疏未注意車前狀況，亦
    未於變換車道時，保持安全距離，而為讓後方車輛超車，侵入慢車道內，致從後
    追撞同向行駛於前方慢車道上，由江玉山所騎乘之車號ＰＱＬ－九四九號重型機
    車，江玉山因之人車倒地，受有右腦鈍挫傷，導致顱內出血。乙○○見狀後，立
    即請路人報警，並於警方到達現場時，向警方承認係肇事者，而接受裁判。江玉
    山經送醫治療，仍於同日晚上十一時三十分許不治死亡。
二、案經台灣花蓮地方法院檢察署檢察官相驗後自動檢舉偵查起訴。
    理  由
甲、有罪部分：
一、右揭犯罪事實，業據被告乙○○於警訊及偵審中坦承不諱。而被害人江玉山因本
    件車禍受有右腦鈍挫傷，導致顱內出血，經送醫急救後，仍不治死亡等情，業經
    台灣花蓮地方法院檢察署檢察官督同法醫師相驗屬實，並製有勘驗筆錄、相驗屍
    體證明書、驗斷書各一份附卷可參。此外，復有道路交通事故調查報告表一份、
    現場照片八張附卷足憑。是被告之自白，與事實相符，應堪採信。
二、按汽車駕駛人應注意車前狀況及兩車併行之間隔，並隨時採取必要之安全措施；
    又汽車在雙向二車道行駛時，在快慢車道間變換車道時，應注意安全距離，道路
    交通安全規則第九十四條第三項、第九十七條第五款分別定有明文，被告駕駛汽
車即應注意上開規定。而肇事當時係晴天之白天、該路段為直路、有舖設柏油之
    快慢車道、路面乾燥、無缺陷、無障礙物、視距良好之省道，為上開道路交通事
    故調查報告表所載，是並無不能注意之情事，被告竟因讓後方車超車，而疏未注
    意車前狀況及保持安全距離，侵入慢車道，致追撞前方由被害人騎乘之機車，其
    有過失甚明。台灣省花東區車輛行車事故鑑定委員會九十年一月十五日花鑑字第
    八九０六三０號函附之北鑑字第八九０六三０號鑑定意見書一同此見解。又被告
    之過失行為與被害人之死亡間，復有相當因果關係。本件事證明確，被告犯行堪
    予認定。
三、核被告所為，係犯刑法第二百七十六條第一項過失致死罪。又被告於肇事後，請
    路人報警，並於警方到現場處理時，向警方自首而接受裁判，業據被告於偵查時
    供述在卷，證人即現場處理警員甲○○亦證稱：當初是路人報警，未講肇事者，
    到現場處理時，被告留在現場，坦承為肇事者等語，故爰依刑法第六十二條前段
    規定，減輕其刑。爰審酌被告因為讓後方車前行，而侵入慢車道，撞擊行駛於慢
    車道之前方機車，過失程度不輕，所生之危害，後與被害人家屬達成調解，有調
    解書一份在卷可參，及犯後坦承犯行，態度尚佳等一切情狀，量處如主文所示之
    刑，並諭知易科罰金之折算標準。又刑法第四十一條於九十年一月四日修正，同
    年一月十日經總統公布實施，就得易科罰金之法定刑，由犯最重本刑為三年以下
    ，改為五年以下，經比較新舊法，本案被告均得易科罰金，是應依刑法第二條第
    一項前段之規定，適用裁判時之法律，併予敘明。末查被告前未曾受有期徒刑以
    上刑之宣告，此有台灣高等法院被告全國前案紀錄表一份在卷可參，因一時疏忽
    ，致觸犯本件犯行，並業與被害人家屬達成調解和解，已如前述，經本次刑之教
    訓，當知所警惕，信無再犯之虞，本院認前開對其宣告之刑，以暫不執行為適當
    ，爰宣告緩刑三年，以勵來茲。
乙、無罪部分：
一、公訴意旨另以：被告乙○○於八十九年七月二十九日，在花蓮縣光復鄉飲酒後，
    以不能安全駕駛動力交通工具，仍酒後駕駛右揭自用小客車，致撞擊江玉山所騎
    乘之機車，經警到現場處理，於同日下午三時十九分許，測得其吐氣後酒精濃度
    含量為每公升０．一九毫克，因認被告涉有刑法第一百八十五條之三危險駕駛罪
    嫌云云。
二、按犯罪事實應依證據認定之，無證據不得推定其犯罪事實；又不能證明被告犯罪
    者，應諭知無罪之判決，刑事訴訟法第一百五十四條、第三百零一條第一項分別
    定有明文。公訴人認被告涉有上開罪嫌，無非係以被告酒後吐氣所含酒精成分已
    達每公升零點一九毫克，且車禍肇事為主要論據。
三、訊據被告乙○○雖坦承車禍肇事之事實，惟堅持否認有危險駕駛之犯行，辯稱：
    其認為可以安全駕駛等語。經查被告車禍發生後經警測得其吐氣後酒精濃度為每
    公升０˙一九毫克，有測試單一紙附卷可稽。且警察到現場處理車禍時，僅發現
    被告精神不振，但言談舉止均正常，並無不能安全駕駛之狀態，且酒精測試未超
    過０．二五，故未移送被告涉嫌公共危險等情，業據證人甲○○證述綦詳。故尚
    難以被告有喝酒，並發生車禍，遽認被告已不能安全駕駛，被告所辯，應堪採信
    。此外，復查無其他積極證據足認被告有公訴人所指訴之犯行，既不能證明其犯
    罪，依法應諭知無罪之判決。
據上論斷，應依刑事訴訟法第二百九十九條第一項前段、第三百零一條第一項，刑法
第二條第一項前段、第二百七十六條第一項、第四十一條第一項前段、第六十二條前
段、第七十四條第一款，罰金罰鍰提高標準條例第一條前段、第二條，判決如主文。
本案經檢察官李子春到庭執行職務
中      華      民      國    九十      年      七      月     十八     日
                                      臺灣花蓮地方法院刑事庭
                                          法  官  李世華
右正本證明與原本無異。
如不服本判決，應於判決送達後十日內，向本院提出上訴狀。
                                          書記官
中    華    民    國      八十        年              月              日
附錄本案所犯法條全文
刑法第二百八十四條
  因過失傷害人者，處六月以下有期徒刑、拘役或五百元以下罰金，致重傷者，處一
  年以下有期徒刑、拘役或五百元以下罰金。
  從事業務之人，因業務上之過失傷害人者，處一年以下有期徒刑、拘役或一千元以
  下罰金，致重傷者，處三年以下有期徒刑、拘役或二千元以下罰金。


司法院資訊處製作；財團法人民間司法改革基金會備份。
